臺灣高等法院民事判決　九十二年度上字第一一八三號
　　上　訴　人　乙○○
　　訴訟代理人　楊嘉中律師
　　上　訴　人　甲○○
　　訴訟代理人　林東乾律師
　　複　代理人　李世章律師
　　被　上訴人　丙○○
　　訴訟代理人　潘正芬律師
　　複　代理人　蔡岳龍律師
　　被　上訴人　丁○○
　　　　　　　　戊○○
右當事人間請求返還無權占有土地等事件，上訴人對於民國九十二年十月十四日臺灣
板橋地方法院九十一年度訴字第一三四七號第一審判決提起上訴，本院於九十三年七
月十四日言詞辯論終結，判決如左：
    主    文
原判決關於駁回上訴人乙○○後開第二、三、四項之訴部分，暨該部分假執行之聲請
，及命其負擔訴訟費用之裁判均廢棄。
上訴人甲○○應給付上訴人乙○○新台幣玖萬捌仟伍佰陸拾伍元，及自民國九十一年
七月一日起至返還坐落台北縣中和市○○段六二三地號土地上如附圖一所示Ｂ部分面
積三○．七四平方公尺土地之日止，按月給付上訴人乙○○新台幣捌佰陸拾壹元。
被上訴人丁○○應給付上訴人乙○○新台幣陸萬仟零柒拾元，及自民國九十一年七
月一日起至返還坐落台北縣中和市○○段六二三地號土地上如附圖一所示Ｃ部分面積
一九．六七平方公尺土地之日止，按月給付上訴人乙○○新台幣伍佰伍拾壹元。
被上訴人戊○○應將坐落台北縣中和市○○段六二三地號土地上如附圖二所示Ａ１、
Ａ２、Ａ３部分之地上物拆除，將基地面積各○．八三平方公尺、○．八五平方公尺
、五．一二平方公尺土地返還上訴人乙○○。並給付上訴人乙○○新台幣壹萬壹仟肆
佰貳拾肆元，及自民國九十一年七月一日起至返還上開土地之日止，按月給付上訴人
乙○○新台幣壹佰玖拾元。
上訴人乙○○其餘上訴駁回。
上訴人甲○○上訴駁回。
原判決命上訴人乙○○負擔第一審訴訟費用部分及第二審訴訟費用關於上訴人乙○○
上訴部分，由上訴人甲○○負擔百分之五、被上訴人丁○○負擔百分之三、被上訴人
戊○○負擔百分之二十，餘由上訴人乙○○負擔。第二審訴訟費用關於上訴人甲○○
上訴部分由上訴人甲○○負擔。
本判決第二、三、四項於上訴人乙○○依序各以新台幣肆萬元、貳萬伍仟元、壹拾貳
萬柒仟元供擔保後得假執行。但戊○○如於假執行程序實施前以新台幣拾捌萬壹仟
元供擔保得免假執行。
    事實及理由
一、本件上訴人乙○○於原審請求甲○○、丁○○、戊○○、丙○○給付相當於租金
    之損害金，原以「起訴狀繕本送達」為準，請求向前推算十年及起訴狀繕本送達
    （九十一年六月二十四日）翌日起至返還土地日止，按月計算之損害金；嗣於本
    院變更為以九十一年七月一日為基準日（不含當日），請求向前推算十年及自九
    十一年七月一日起至返還土地日止，按月計算之損害金，核屬減縮應受判決事項
    之聲明，依民事訴訟法第四百四十六條第一項但書、第二百五十五條第一項第三
    款規定，應予准許，先予敘明。
二、乙○○起訴主張：伊所有坐落台北縣中和市○○段六二三地號土地（以下簡稱系
    爭土地）為戊○○、甲○○、丁○○、丙○○分別占用如附圖一所示Ａ（即附圖
    二所示Ａ１、Ａ２、Ａ３部分）、Ｂ、Ｃ、Ｄ部分，面積分別為六．八、三○．
    七四、一九．六七、二六．二四平方公尺，惟兩造就系爭土地無租賃或其他任何
    關係，其等卻以磚墻圍繞、或以增建建物等方式占用系爭土地，爰依民法第七百
    六十五條及第七百六十七條規定請求其四人拆除地上物及返還占用土地。又系爭
    土地雖地目為「道」，然既屬伊私有之土地，且甲○○等係基於個人私利擅自圍
    牆私用，則其等之無權占用行為，除應負侵權之損害賠償責任外，當均有無法律
    上原因而受利益之不當得利，爰依民法第一百八十四條侵權行為及第一百七十九
    條不當得利等競合法律關係，請求其四人給付按申報地價年息百分之七計算之損
    害金，並以九十一年七月一日為為基準日，請求向前推算十年及自九十一年七月
    一日起至返還土地日止，按月計算之損害金等語。原審對於乙○○請求甲○○、
    丁○○拆除地上物返還土地部分為其勝訴之判決（其中丁○○未聲明不服，該部
    分已確定），而駁回其餘對戊○○、丙○○拆除地上物返還土地及對其四人相當
    租金之損害金之請求，乙○○對駁回部分全部聲明不服，求為廢棄改判命甲○○
    給付新台幣（下同）二十二萬九千九百八十四元，及自民國九十一年七月一日起
    至返還土地日止，按月給付二千零八元；丁○○應給付十四萬七千一百六十二元
    ，及自民國九十一年七月一日起至返還土地日止，按月給付一千二百八十五元；
    戊○○應將坐落台北縣中和市○○段六二三地號土地上如附圖二所示Ａ１、Ａ２
    、Ａ３部分之地上物拆除，將基地面積各○．八三平方公尺、○．八五平方公尺
    、五．一二平方公尺土地返還，並給付五萬零八百七十五元，及自民國九十一年
    七月一日起至返還上開土地之日止，按月給付四百四十四元；丙○○應將坐落台
    北縣中和市○○段六二三地號土地上如附圖一所示Ｄ部分之地上物拆除，將基地
    面積二六．二四平方公尺土地返還，並給付十九萬六千三百十七元，及自民國九
    十一年七月一日起至返還上開土地之日止，按月給付一千七百十四元，並願供擔
    保請准為假執行宣告。
三、
(一)、甲○○以：伊於七十五年三月六日買得坐落台北縣中和市○○路○段七十巷三十
    二號房屋，房屋買來就是現狀，系爭土地為計畫道路用地，長年來均係供公眾使
    用，系爭土地已因列為既成道路而存有公用地役權，乙○○即無權排除伊使用該
    土地，請求伊返還土地，乙○○亦無將之出租之權，從而亦無「相當於租金」之
    損害。若乙○○執意於無任何利益下行使其所有權，請求伊拆除自六十年即已存
    在之地上物，即有違民法第一百四十八條第一項之規定，屬權利之濫用，應予駁
    回等語為抗辯。對於拆除地上物返還土地部分原審為其敗訴判決，其聲明不服，
    求為將原判決對其不利部分廢棄改判駁回乙○○於原審之請求，及答辯聲明駁回
    乙○○對於請求相當租金之損害金部分之上訴。
(二)、丁○○以：伊於民國七十六年五月二十六日向訴外人李家彥購買坐落台北縣中和
    市○○路○段七十巷二十九號房子時，連同四周圍的地都有買下來，買來房屋就
    是現狀等語為抗辯。並於本院聲明駁回乙○○對於請求相當租金之損害金部分之
    上訴（乙○○請求其拆除地上物返還土地部分原審為其敗訴之判決，其未聲明不
    服，該部分已確定）。
(三)、戊○○則以：伊於七十七年七月二十六日向訴外人何佑琮買受坐落台北縣中和市
    ○○路○段七十巷三十四號房屋暨土地，土地、建物占有之位置至今從未更動，
    依臺北縣板橋地政事務所六十八年測繪之建築改良物勘測結果，伊所有之土地建
    物均屬合法，而該勘驗結果係建物完工申請登記時所製，且與證人何維芹於原審
    所證及原審現場勘驗之結果相符，自屬可信。而依臺北縣住宅及城鄉發展局之函
    覆可知，於八十一年重測時，係在無樁位座標資料且實地原始樁位亦不復存在下
    ，逕自「依據地籍逕為分割圖實地釘樁（補樁）」，且有「實地樁位」、「現況
    建築線」、「地籍分割線」等或多或少不符之瑕疵，而台北縣政府亦率以「以利
    工進」之理由，同意按通案研討結果辦理，對此司法院已有多項見解認為：此一
    有瑕疵之地籍圖只有宣示性之推定效力，民事法院不受拘束。縱依乙○○之主張
    ，伊係無權占有，然該部分之土地面積微小，且係沿屋腳牆邊狹窄平行切入判斷
    ，該部分之土地，應係八十年九月十四日地籍圖重測時，伊未現場指界，亦可能
    是所依據之中心樁新舊基準點有誤差，致令量測位置界線偏移肇致。伊占用系爭
    土地部分，有一部分是房屋的一角，有一部分是圍牆，房屋部分伊有使用同意書
    ，並非無權占有。房屋之玄關及圍牆，也可能是登記簿謄本核可建築之範圍。而
    系爭土地地目為「道」，土地法及都市計劃法均「限制」其為僅得供「通行」用
    途之「空地」，乙○○收回亦不能作為建築用地，或作其他有具體經濟效益之用
    途，縱令伊有無權占有乙○○些微土地之事實，亦難謂乙○○受有如何之實際損
    害或預期之利益受妨害而不能取得，乙○○無何損害可得求償。而伊建築物占有
    系爭土地包括屋柱牆壁，若予切割拆除，必影響結構體之安全，依民法第一百四
    十八條禁止權利濫用之規定，乙○○令伊拆除地上物之請求，應不予准許。又乙
    ○○係於六十八年間取得系爭土地所有權，其後於八十二年十一月二十四日亦曾
    申請土地複丈，乙○○應已確知伊越界之事實，當時不即提出異議，經歷二十餘
    年後始提出請求，依民法第七百九十六條規定，自不應准許。而乙○○指稱伊越
    界之土地，涉及原建築物屋柱等之房屋主結構，若予切割拆除，除部分房屋有傾
    塌之危險，且「耗費過鉅」亦難予補強回復原本之功能，依民法第二百十五條後
    段規定，回復原狀顯有重大困難者，應以金錢賠償其損害，伊願為金錢賠償，即
    以適當之市價購買系爭土地。況乙○○於六十八年四月六日取得所有權，復於八
    十二年十一月二十四日申請土地複丈後，足認乙○○早已「確知」此一土地系爭
    之侵權事實及賠償義務人；即令不知，伊自七十七年七月二十六日經移轉取得該
    系爭土地時，此一侵權事實即已存在迄今十數年，故民法第一百九十七條所規定
    損害賠償請求權之長短時效皆已完成，伊依法自可拒絕賠償。又民法第一百二十
    五條一般消滅時效十五年，適用於不當得利返還請求權，自乙○○於六十八年取
    得系爭土地，該一事實已存在逾二十年以上，乙○○遲延請求，伊自得拒絕返還
    。次依民法第一百二十六條租金請求權「五年」之短期消滅時效規定，伊對「時
    效已完成之部分」的租金自可拒絕賠償等語，資為抗辯。並於本院聲明求為判決
    駁回乙○○對其請求部分之上訴，如受不利判決願供擔保請准為免假執行宣告。
(四)、丙○○則以：伊父親在六十二年間買受坐落台北縣中和市○○路○段七十巷三十
    一號房子，圍牆在水溝邊，後於八十九年與訴外人東安建設公司合建七層樓建物
    ，就退縮至目前狀況。凸出那一塊是管委會在九十年十二月圍的，供不特定人停
    車使用，不是其個人占用等語為抗辯。並於本院聲明求為判決駁回乙○○對其請
    求部分之上訴，如受不利判決願供擔保請准為免假執行宣告。
四、乙○○主張坐落台北縣中和市○○段六二三地號土地為其所有，遭甲○○、丁○
    ○、戊○○分別占用如附圖一所示Ｃ、Ｂ、Ａ部分（Ａ部分之細部即為附圖二所
    示Ａ１、Ａ２、Ａ３部分），面積各三十．七四平方公尺、十九．六七平方公尺
    、六．八平方公尺之事實，業據其提出土地登記簿謄本一件為證，並經原審勘驗
    現場二次，製有勘驗筆錄在卷，暨囑託台北縣中和地政事務所實施測量二次，製
    有複丈成果圖附卷可憑。戊○○辯稱乙○○之主張伊無權占有部分之土地面積微
    小，且係沿屋腳牆邊狹窄平行切入判斷，該部分之土地應係八十年九月十四日地
    量測位置界線偏移肇致云云。惟本院依其所聲請函詢台北縣政府（住宅及城鄉發
    展局都計測量課）結果，該府函覆稱：經查本案八十一年重測前本府現存檔案室
    查無座標資料，僅存樁位圖。又查八十一年度重測時其樁位研討資料第二案說明
    一：「本測區樁位係依地籍逕為分割圖實地釘樁．．。」；其研討結果一中亦敘
    明：「都市○○道路未開闢地區參照地籍逕為分割圖套繪後補建樁位。」，查本
    案所臨計畫道路尚未開闢，故本案樁位與地籍理應相符（見原審卷第七三頁）。
    故依該府之函覆並無戊○○所稱之樁位與地籍不相符之情形，本院於準備程序中
    亦對其闡明如認為測量結果有誤或樁位有偏移，可請內政部土地測量局再為測量
    ，惟戊○○稱其無意請內政部土地測量局重測（見本院卷第六四頁）。而本件原
    審已囑託台北縣中和地政事務所實施測量二次，戊○○亦自承乙○○於六十八年
    間取得系爭土地所有權後，於八十二年十一月二十四日亦曾申請土地複丈，已知
    其房屋越界之事實等情，故本件已前後測量三次，測量結果均認戊○○有占用系
    爭土地，此外，戊○○並未舉證以實其說，所辯尚難採信，乙○○之主張應堪信
    為真實。
五、按既成道路成立公用地役關係，首須為不特定之公眾通行所必要，而非僅為通行
    之便利或省時，其次於公眾通行之初，土地所有權人並無阻止之情事，其三，須
    經歷之年代久遠而未曾中斷（司法院大法官釋字第四○○號解釋理由書參照）。
    系爭土地係台北縣政府以四十四年二月十九日北府德建三字第二三八一號發布實
    施「中和都市計畫」案內之計畫道路，於六十七年編訂為秀朗路三段七十八巷四
    弄，於中和市七十二年地形圖上已顯示出路跡，目前由該所繼續派員維護中等情
    ，此有台北縣中和市公所九十一年十一月十一日北縣中工字第０９１００５１１
    ５７號函、台北縣政府九十一年十月九日北府城開字第０９１０５８３４９９號
    及九十二年三月二十八日北府城開字第０９２０２４０５４６號函在卷可稽（見
    原審卷第一○六、一二五、一五九頁），堪認系爭土地供作通行之用，經歷年代
    久遠，且未曾中斷。又經原審於九十二年九月九日勘驗現場結果，系爭土地之南
    北雙向均可通達秀朗路及秀朗路之其他各巷弄，為供不特定之公眾通行使用所必
    要乙節，亦有勘驗筆錄可憑，此外復無事證證明於公眾通行之初，土地所有權人
    有何阻止之情事，揆諸前開說明，系爭土地已為既成巷道之事實，應堪認定。惟
    私有土地供公眾通行已歷數十年，已成道路，在公法上雖應認有公用地役關係存
    在，其所有權之行使應受限制，然該土地既未經徵收，仍為私人保留，則土地所
    有權人仍保有其所有權能，對於無權占有其土地者，仍得行使民法第七百六十七
    條之物上請求權，請求無權占有者返還土地，僅在公法上其所有權之行使應受不
    得違反供公眾通行之目的及不許擅自圍堵已成之道路或變更作建築基地之限制而
    已（最高法院八十四年度台上字第二一五三號判決意旨參照）。第按公用地役關
    係，係以不特定之公眾為對象，其本質上仍係公法關係，得通行公用地役地之人
    ，僅係享受公法上之反射利益，非謂其已享有「公用地役權」，自不得持「公用
    地役權」以對抗土地之所有權人（最高法院七十八年度台上字第一九七號判決意
    旨參照）。故系爭土地縱為既成巷道，甲○○等亦僅得享有公法上通行之反射利
    益而已，殊不得於土地上擅自圍堵或建築房屋供己使用，或持公用地役權對抗土
    地所有人之乙○○。此外，甲○○、丁○○未能舉證其有何占有使用系爭土地之
    合法權源，故乙○○主張其二人係無權占有系爭土地如附圖所示Ｂ、Ｃ部分之土
    地，應可採信。
六、戊○○固抗辯伊於七十七年七月二十六日向訴外人何佑琮買受座落台北縣中和市
    ○○路○段七十巷三十四號房屋暨房屋座落之基地，土地、建物占有之位置界限
    至今從未更動，且乙○○之前手地主有同意其房屋前所有人使用系爭土地，非無
    權占有等語。經查：戊○○係向前手何佑琮買受上開房屋及土地，有其提出之土
    地及建物登記簿謄本可證，及經證人即何佑琮之女兒何維芹於原審證述屬實。經
    原審向台北縣政府函詢「台北縣中和市○○路○段七十巷二九、三一、三二、三
    四號房屋占用同市福段六二三地號土地（如後附複丈成果圖），該等建物於申請
    建造執照或使用執照時，有無出具上開土地之使用同意書等證明文件？」（見原
    審卷第一○九頁），該府以九十一年十月三十日北府工施字第０９１０５６５２
    ４３號函覆，說明二載稱：「台北縣中和市○○段六二三地號土地重測前為秀朗
    段尖山腳小段一二五之一地號土地；經調閱本府核發六十中使字第五三九號、六
    十中使字第五四三號及八八中使字第一四八號等使照，前揭三照建築基地均未含
    景福段六二三地號土地，惟六十中使字第五三九號使照另附有旨述地號重測前一
    二五之一地號之土地使用權同意書，影印卷內土地使用權同意書等相關資料（如
    附件）。」（見原審卷第一一一頁），依所附土地使用權證明書影本雖記載：「
    茲有周瑞雲等八名（含何佑琮）擬在本人所有坐落中和鄉○○段尖山腳小段一二
    四、一二五、一二五之一、一二五之二地號之內面積全筆之土地建築住宅，業經
    本人完全認可茲為『申請營造執照』特予證明，基地主劉得木等四人簽名」（見
    原審卷第一一四頁），惟依上開函文及所附重測前後地號表（見原審卷第一一二
    頁）所示，何佑琮所有（即現戊○○所有）房地所屬之六十中使字第五三九號使
    用執照之基地地號為秀朗段尖山腳小段一二三、一二四、一二五地號，一二五之
    一地號（即重測前系爭土地）並不在建築基地之內，況且依前述五所述，系爭土
    地既經台北縣政府於四十四年二月十九日北府德建三字第二三八一號發布實施「
    中和都市計畫」案內規畫為計畫道路，於六十七年編訂為秀朗路三段七十八巷四
    弄，則於六十年間當不得列為建築基地於其上建築房屋，故上開土地使用權證明
    書影本所同意建築住宅之地號應係一二四、一二五地號而已，戊○○並未證明其
    占用系爭土地如附圖二所示之Ａ１前玄關、Ａ２主體建物、Ａ３側院部分當時即
    在申請建造執照及使用執照之列，而有經原地主同意建築使用。再者，縱退步而
    言，乙○○之前手地主有同意戊○○之前手何佑琮使用系爭土地建築，亦僅係使
    用借貸之債之約定，僅於約定之直接當事人間有其效力，並不能拘束後手之系爭
    土地所有權人乙○○，戊○○即不得執該土地使用權證明書影本對抗乙○○而主
    張其係有權占有。故乙○○主張戊○○無權占有系爭土地如附圖二所示之Ａ１、
    Ａ２、Ａ３部分之土地，應堪採信。
七、經原審勘驗結果（見原審卷第四四、四五、二○一、二○二頁）及依台北縣中和
    地政事務所複丈成果圖所示（見原審卷第四七、二○五頁），甲○○占用如附圖
    一所示Ｂ部分面積三○．七四平方公尺係以磚造圍牆、壓克力採光屋頂搭蓋，作
    為停車使用之空間，拆除該部分地上物，對其建物之結構安全毫無影響；戊○○
    占用如附圖二所示Ａ１前玄關、Ａ２主體建物、Ａ３側院，面積各為○．八三平
    方公尺、○．八五平方公尺、五．一二平方公尺，Ａ１、Ａ３部分占用面積甚微
    小，拆除對其建物結構安全應無影響，戊○○稱拆除會影響其建物結構安全云云
    ，並未舉證以實其說，尚無可採。系爭土地之地目為「道」，並已為既成巷道，
    已見前述，甲○○、戊○○占用系爭土地，造成巷道狹窄、崎嶇，妨害公眾之通
    行，乙○○訴請其拆除，係其權利之正當行使，亦符合公眾通行之公益目的，並
    非權利濫用，且甲○○、戊○○占用土地之行為持續中，並無時效完成之問題，
    從而，乙○○依民法第七百六十七條規定訴請渠二人拆除地上物返還占用土地，
    為有理由，應予准許。
八、系爭土地雖為既成巷道，乙○○固須容忍公眾通行使用，惟其並無忍受甲○○、
    丁○○、戊○○私人無權占有使用之義務，渠等無法律上原因而占有使用系爭土
    地，而受有不當得利，不得謂非侵害乙○○之土地權利，否則無異鼓勵他人無權
    占有路地使用。故乙○○依民法第一百七十九條不當得利規定，請求甲○○、丁
    ○○、戊○○給付相當於租金之不當得利，應予准許。惟系爭土地為既成巷道，
    其使用不得違反公眾通行，用途已受限制，及衡量甲○○三人之使用狀況，認乙
    ○○請求以土地申報地價年息百分之七計算請求相當於租金之不當得利，尚屬過
    高，而應以百分之三計算為適當。對於乙○○請求自九十一年七月一日（不含當
    日）往前推算十年之不當得利（即自八十一年七月一日起至九十一年六月卅日止
    ），除戊○○為五年時效抗辯，乙○○祇能請求戊○○往前推算五年（自八十六
    年七月一日起至九十一年六月卅日止）之不當得利外，甲○○、丁○○未主張時
    效抗辯，而本件係屬普通共同訴訟，戊○○主張時效抗辯之利益並不及於甲○○
    、丁○○，故乙○○得向甲○○、丁○○請求往前推算十年之不當得利。又系爭
    土地八十一年七月一日至八十三年六月卅日之申報地價為每平方公尺八千六百四
    十元，八十三年七月一日以後至九十三年一月之前為每平方公尺一萬一千二百元
    （九十三年一月調高為一萬一千五百二十元，惟本件乙○○均以一萬一千二百元
    計算），有乙○○提出之地價謄本二份為證，故其請求甲○○給付九萬八千五百
    六十五元（計算式：八六四○ｘ三○．七四ｘ三％ｘ二＝一五九三六，一一二○
    ○ｘ三○．七四ｘ三％ｘ八＝八二六二九，一五九三六＋八二六二九＝九八五六
    五，元以下四捨五入），及自民國九十一年七月一日起至返還占用土地之日止，
    按月給付八百六十一元（計算式：一一二○○ｘ三○．七四ｘ三％÷一二＝八六
    一）；請求丁○○給付六萬三千零七十元（計算式：八六四○ｘ一九．六七ｘ三
    ％ｘ二＝一○一九七，一一二○○ｘ一九．六七ｘ三％ｘ八＝五二八七三，一○
    一九七＋五二八七三＝六三○七○，元以下四捨五入），及自民國九十一年七月
    一日起至返還占用土地之日止，按月給付五百五十一元（計算式：一一二○○ｘ
    一九．六七ｘ三％÷一二＝五五一）；請求戊○○給付一萬一千四百二十四元（
    計算式：一一二○○ｘ六．八ｘ三％ｘ五＝一一四二四，元以下四捨五入），及
    自民國九十一年七月一日起至返還上開土地之日止，按月給付一百九十元（計算
    式：一一二○○ｘ六．八ｘ三％÷一二＝一九○），為有理由，應予准許。逾此
    範圍之不當得利請求為無理由，應予駁回。乙○○另依民法第一百八十四條侵權
    行為規定，為同一聲明競合請求相當於租金之損害金，因其依不當得利規定請求
    已准駁如上，其另依侵權行為規定請求亦不能受較有利判決，訴訟目的已達，故
    不另予審酌，併此敘明。
九、乙○○另主張丙○○占用如附圖一所示Ｄ部分土地，請求其拆除地上物返還土地
    ，並依不當得利及侵權行為規定給付相當於租金之損害金云云。惟丙○○否認其
    有占用系爭土地，辯稱：係管委會圍取來供不特定人停車使用等情。乙○○雖稱
    丙○○於原審第一次現場勘驗時有承認其占用土地云云，惟觀原審第一次勘驗筆
    錄（見原審卷第四五頁）之記載，丙○○並無承認其占用系爭土地，此外，乙○
    ○並未舉證證明丙○○有占用如附圖一所示Ｄ部分土地，故其請求丙○○拆除地
    上物返還土地及給付相當於租金之損害金，為無理由，均應予駁回。
十、原審駁回上開應准許之乙○○請求戊○○拆除地上物返還占用土地及請求甲○○
    、丁○○、戊○○給付不當得利部分，尚有未洽，乙○○指摘原判決此部分不當
    ，求予廢棄改判，為有理由，應由本院將原判決此部分廢棄改判如主文第二、三
    、四項所示，並依乙○○及戊○○聲請各酌定擔保金額准為假執行與免假執行宣
    告；至原審駁回乙○○請求丙○○拆除地上物返還土地及給付相當租金損害金，
    以及請求甲○○、丁○○、戊○○給付不當得利不應准許部分（即逾申報地價年
    息百分之三及對戊○○請求逾五年相當租金之不當得利部分），尚無不當，乙○
    ○指摘原判決該部分不當，求予廢棄改判，為無理由，該部分上訴應予駁回。另
    原審判命甲○○拆除地上物返還占用土地部分，並無不當，甲○○指摘原判決該
    部分不當，求予廢棄改判，為無理由，其上訴應予駁回
十一、本件事證已臻明確，兩造其餘攻擊防禦方法，核不影響判決結果，茲不予一一
      論述，附此敘明。
十二、結論：本件乙○○之上訴為一部有理由、一部無理由，甲○○之上訴為無理由
      ，爰判決如主文。
中　　　華　　　民　　　國　　九十三　　年　　　七　　　月　　二十八　　日
                                  民事第十四庭
                                      審判長法  官   　張  宗  權
                                            法　官     陳  永  昌
                                            法  官     陳  忠  行
正本係照原本作成。
如不服本判決，應於收受送達後二十日內向本院提出上訴書狀，其未表明上訴理由者
，應於提出上訴後二十日內向本院補提理由書狀（均須按他造當事人之人數附繕本）
上訴時應提出委任律師或具有律師資格之人之委任狀；委任有律師資格者，另應附具
律師資格證書及釋明委任人與受任人有民事訴訟法第四百六十六條之一第一項但書或
第二項（詳附註）所定關係之釋明文書影本。
中　　　華　　　民　　　國　　九十三　　年　　　七　　　月　　二十九　　日
　　　　　　　　　　　　　　　　　　　　　　書記官     明  祖  星
附註：
民事訴訟法第四百六十六條之一（第一項、第二項）：
對於第二審判決上訴，上訴人應委任律師為訴訟代理人。但上訴人或其他法定代理人
具有律師資格者，不在此限。
上訴人之配偶、三親等內之血親、二親等內之姻親，或上訴人為法人、中央或地方機
關時，其所屬專任人員具有律師資格並經法院認為適當者，亦得為第三審訴訟代理人
。
